【裁判字號】    97,上,41
【裁判日期】    970416
【裁判案由】    給付貨款
【裁判全文】
臺灣高等法院臺中分院民事判決  97年度上字第41號
上  訴  人  寶美達實業股份有限公司
法定代理人  乙○○
訴訟代理人  張育祺律師
被上訴人    匯歐科技開發股份有限公司
法定代理人  丙○○
訴訟代理人  蔡得謙律師
訴訟代理人  何立斌律師
上列當事人間請求給付貨款事件，上訴人對於民國96年11月23日
臺灣臺中地方法院95年度訴字第2676號第一審判決提起上訴，本
院於97年4月2日言詞辯論終結，判決如下：
    主  文
原判決關於駁回上訴人後開第二項之訴部分，及該部分假執行之
聲請，並訴訟費用之裁判廢棄。
被上訴人應給付上訴人新台幣肆拾肆萬伍仟壹佰參拾貳元，及自
九十五年十月二十四日起，至清償日止，按週年利率百分之五計
算之利息。
其餘上訴駁回。
第一、二審訴訟費用，由被上訴人負擔三分之一，餘由上訴人負
擔。
上訴人假執行之聲請駁回。
    事實及理由
壹、訴訟要旨：
一、上訴人寶美達實業股份有限公司（下簡稱寶美達公司）主張
    ：上訴人公司以經營布疋染整加工為業，被上訴人匯歐科技
    開發股份有限公司（下簡稱匯歐公司）於民國（下同）95年
    6 月間，陸續向上訴人訂購布疋，並由上訴人為布疋染色加
    工，上訴人皆已履行契約所訂之義務，並已依被上訴人指示
    之時間、地點、貨品種類及數量，將完工之貨品出口至其指
    定客戶處或由被上訴人自取，然仍有如附表所示二批已完工
    之成品、半成品（即胚布），未經被上訴人指示出貨事宜，
    亦未給付應付貨款，即總計為新台幣（下同）1,561,968元
    貨款（下簡稱系爭貨款）。
    茲分述如下：
  (一)訂單標號SR-147部分：
    查上訴人於95年6月29日寄發e-mail，向被上訴人為要約報
    價之意思表示，被上訴人於95年7月5日寄發e-mail，承諾訂
    購之數量分別為：1043A：白色400碼，草綠色100碼。
    1043B：草綠色100碼。1043C：草綠色100碼。1043D：
    白色400碼，淺紫色200碼，深紫色200碼。並指示依被上訴
    人所訂購之數量進行染色，其餘胚布留存，雙方並於95年7
    月6日簽訂銷售訂單。嗣被上訴人公司經理甲○○指示更改
    上開訂購數量及內容二次，並經上訴人於95年7月14日（簡
    稱第一次更改訂單）及同年月28日（簡稱第二次更改訂單，
    即如附表訂單編號SR-147所示）將更改後之訂單傳真與被上
    訴人，然被上訴人尚積欠第二次更改訂單如附表所示新台幣
    478,991元貨款（含加計稅金5%；又查美金對新台幣匯率為
    1:32.86；下同）。又查製造胚布時，因為織機（圓編機）
    的因素，即需要有一定數量的紗才能織出一定的胚布，即起
    織量。又因為染缸的容量大小，胚布染成色布，每種布匹最
    少的染色量，即起染量。又被上訴人指示染量過少，染布數
    量不易控制，是訂單中有合約數量及生產數量之差異，而誤
    差數量為被上訴人公司經理甲○○所同意接受。
  (二)訂單編號SR-151部分：
    上訴人於95年7月28日以傳真向被上訴人為要約意思表示，
    而被上訴人於同年月31日以傳真及電話向上訴人承諾意思表
    示訂購面料，其數量分別如附表示所示：1043A：灰色100
    碼，白色100碼，藍色450碼。1043B：灰色80碼，白色100
    碼，藍色600碼。1043C：灰色50碼，白色100碼，藍色300
    碼。1043D：灰色150碼，白色200碼，藍色450碼。並合約
    數量及生產數量之分。而被上訴人尚積欠如附表所示新台幣
    22,198元貨款（含加計稅金5%；又查美金對新台幣匯率為1:
    32.86；下同）。又被上訴人指示染量過少，染布數量不易
    控制，是訂單中有合約數量及生產數量之差異，而誤差數量
    為被上訴人公司經理甲○○所同意接受。又上訴人將胚布染
    成上開色布，尚存如附表所示庫存胚布9,364碼，總計為US$
    30,744.55美元，折算新台幣1,060,779元（含5%稅金），亦
    屬兩造買賣合約範圍，被上訴人自應負給付義務。
  (三)縱上，被上訴人應給付上訴人如附表所示：訂單標號SR-147
    部分新台幣478,991元貨款、訂單編號SR-151部分新台幣22,
    198元貨款、胚布新台幣1,060,779元，合計新台1,561,968
    元。然遭原審全部駁回，為此提起上訴。
  (四)上訴聲明：1.原判決廢棄。2.上開廢棄部分，被上訴人應給
    付上訴人新台幣一百五十六萬一千九百六十八元（查原審請
    求1,563,870元，並於第二審減縮之），及自起訴狀繕本送
    達被上訴人之翌日起至清償日止，按年息百分之五計算之遲
    延利息。3.第一審及第二審訴訟費用由被上訴人負擔。4.上
    訴人願供擔保，請准宣告假執行。（查原判決判決上訴人全
    部敗訴在案）
二、被上訴人則以：
  (一)訂單標號SR-147部分：
    (1)被上訴人公司於95年6月29日以電子郵件致達上訴人公司
      ，表示欲訂購布料，被上訴人公司嗣於95年7月5日再次寄
      發電子郵件向上訴人公司確認上述訂購數量。上訴人公司
      遂於95年7月6日傳真訂購合約書，惟被上訴人公司職員甲
      ○○於95年7月7日傳真回覆上訴人公司，質疑原證四合約
      單價，認為上訴人公司開價太高，並覆稱「下週快下單時
      ，再來定數量」等語，可知被上訴人公司並未就原證4訂
      購合約書所示買賣標的物數量、價金與上訴人達成合意，
      斯時兩造尚未成立買賣契約甚明。被上訴人公司職員甲○
      ○嗣於95年7月14日下午2時37分傳真上訴人，指示略為調
      整草綠色布匹部分依1043A/B/C/D 4：1：1：4之比例，其
      後於同日下午3時34分又以電子郵件更改指示，略為調整
      草綠色布匹部分依1043A/B/C/D 1.5：1：1：2，亦即1043
      A草綠色布匹150碼（原為100碼），10 43B/C草綠色布匹
      原各均100碼仍不變，1043D另新增草綠色布匹200碼。
    (2)惟上訴人公司明顯曲解被上訴人之指示，將1043A草綠色
      布匹數量大幅變更為1050碼，1043 B/C草綠色布匹大幅變
      更為各均700碼，1043D新增草綠色布匹1400碼（即原證7
      ）。此顯與被上訴人之指示意旨相悖，且無端大增標的數
      量，是以被上訴人公司並未與上訴人簽訂原證七訂購合約
      。斯時兩造仍未成立買賣契約，亦堪認定。
    (3)詎料上訴人公司於95年8月底持原證7訂購合約文件向被上
      訴人公司催收貨款，被上訴人公司表示並未簽訂該訂購合
      約，兩造幾經折衝後，被上訴人公司表示可參酌原證4訂
      購合約及檢驗核可之布匹開立採購單成立買賣契約付款，
      因此被上訴人公司於95年9月5日開立採購單，正式向上訴
      人公司訂立採購合約。被上訴人公司原採購總量為2700碼
      ，而上訴人公司實際出貨並經被上訴人公司收受之布匹為
      2871碼，價金12,447.77美元，以95年9月間新台幣兌換美
      元匯率32.86：1，換算為新台幣409,034元，外加營業稅
      新台幣20452元，合計新台幣429,486元，該貨款已據被上
      訴人支付完畢。是以上訴人訴請被上訴人給付所謂已完工
      未出口交付之布匹3,939碼，誠屬無稽。
  (二)訂單編號SR-151部分：
    (1)查被上訴人公司於95年7月31日以原證8「主輔材料採購預
      估單」預估擬向上訴人採購之布料成分、顏色與數量，被
      上訴人公司嗣於95年9月5日補開立訂單確認之，其內容略
      與原證8「主輔材料採購預估單」相同，被上訴人公司原
      採購總量為2,680碼，而上訴人公司實際出貨並經被上訴
      人公司收受之布匹為2,863碼，價金10,430.52美元，以95
      年9月間新台幣兌換美元匯率32.86：1，換算為新台幣342
      ,747 元，外加營業稅新台幣17,137元，合計新台幣359,8
      84元，該貨款已據被上訴人支付完畢。
    (2)上訴人指稱：「上訴人實際完工之成品數量為3061碼，而
      上訴人已完工且出口部分為2,863碼，已完工未出口成品
      數量為197碼，計為643.36美元」云云，訴請被上訴人給
      付已完工未出口成品197碼貨款。惟據採購單備註欄約定
      ，買方可容忍之交貨數量為訂單數量之正負百分之五。因
      此，如賣方（上訴人）供應之布料數量超過訂單數量百分
      之五者，買方（被上訴人）得拒絕受領、拒絕支付超過部
      份之價金。該已完工未出口成品布料197碼，已屬逾訂單
      數量百分之五者，基上說明，被上訴人公司自得拒絕受領
      、拒絕支付超過部份之價金，上訴人猶然請求被上訴人給
      付該超過容忍值部分之價金，洵無理由。
    (3)上訴人另訴請被上訴人支付已完工未出口之半成品（庫存
      胚布）9,364碼價金30,744.55美元。惟查：該半成品（庫
      存胚布）係上訴人公司為因應其眾多客戶訂單所自行準備
      之胚布，衡情上訴人公司當非僅有被上訴人公司一家客戶
      而已，該庫存胚布即應由上訴人自行吸收。況且被上訴人
      公司於95年7月23日，與上訴人方面磋商本件布料訂購事
      宜時，即已以傳真函表示：「胚布一事，我們（被上訴人
      ）不過問，那不能列入合約之內的。」等語。顯見上訴人
      庫存胚布絕非本件兩造合意之買賣標的物。上訴人訴請被
      上訴人給付半成品（庫存胚布）9,364碼貨款，當屬無據
      至灼。
  (三)綜上，求為判決駁回對造之上訴。
貳、法官協議兩造爭點整理：（見本審卷一第54-55頁；卷二第6
    頁）
一、兩造不爭執事項：
甲、第一次買賣關於SR-147訂單部分：
  (1)匯歐公司於95年6月29日e-mail表明訂購面料，數量為：
    1043A：白色400碼，草綠色100碼。
    1043B：草綠色100碼。
    1043C：草綠色100碼。
    1043D：白色400碼，淺紫色200碼，深紫色200碼。
  (2)匯歐公司於95年7月5日再次以e-mail確認，並表示其餘胚布
    留存，兩造並於95年7月6日就上開貨品簽訂採購合約。( 即
    原證四）
  (3)匯歐公司於95年7月14日下午2時37分以傳真表示以上開訂約
    內容為基礎，調整草綠色布料布匹比例，1043A：1043B：10
    43C：1043D為4：1：1：4比例，再於同日下午3時43分寄發
    e-mail表示將草綠色布料之比例調整1043A：1043B：1043C
    ：1043D為1.5：1：1：2。惟寶美達公司調整訂單內容如下
    ：1043A：白色400碼，草綠色1050碼。1043B：草綠色700碼
    。1043C：草綠色700碼。1043D：白色400碼，淺紫色200碼
    ，深紫色200碼，草綠色1400碼。
  (4)寶美達公司於95年8月間以調整後之訂單（即原證7）向匯歐
    公司收款，惟匯歐公司表示並未同意調整後之訂單，匯歐公
    司僅同意依95年7月6日之訂購合約，及檢驗核可之布匹開立
    採購單，並予付款。匯歐公司因此於95年9月5日開立採購單
    ，採購內容如下：
    1043A：白色400碼，草綠色100碼。
    1043B：白色100碼（新增白色），草綠色100碼。
    1043C：草綠色100碼。
    1043D：白色400碼，淺紫色200碼，深紫色200碼。
    TK000000-0：白色150碼（新增）。
    TK000000-0：黑色150碼（新增）。
    TK1043：白色300碼（新增）。
    TK1043：黑色500碼（新增）。
    總計2700碼
  (5)寶美達公司實際出貨，並經匯歐公司收受之布匹為2,871碼
    ，價金為12,447.77美元，以美元兌新台幣匯率1：32.86計
    算，換算新台幣為409,034元，外加營業稅新台幣20,452元
    ，合計為新台幣429,486元，寶美達公司並開立同額統一發
    票予匯歐公司。
乙、第二次買賣關於SR-151訂單部分：
  (1)匯歐公司於95年7月31日向寶美達公司訂購布料（即原證8第
    1、2頁），數量為：
    1043A：灰色100碼，白色100碼，藍色450碼。
    1043B：灰色80碼，白色100碼，藍色600碼。
    1043C：灰色50碼，白色100碼，藍色300碼。
    1043D：灰色150碼，白色200碼，藍色450碼。
    以上共計2,680碼。
  (2)寶美達公司實際出貨，並經匯歐公司收受之布匹為2,863碼
    ，價金為10,430.52美元，以美元兌新台幣匯率1：32.86計
    算，換算新台幣為342,747元，外加營業稅新台幣17,137元
    ，合計為新台幣359,884元，寶美達公司並開立同額統一發
    票予匯歐公司。
二、兩造爭執事項：
甲、第一次買賣關於SR-147部分：
    匯歐公司是否同意寶美達公司將SR-147訂單內容1043/A/B/C
    /D草綠色部分調整為1050碼/700碼/700碼/1400碼（即原證7
    所示）？
乙、第二次買賣關於SR-151部分：
    兩造所爭執者為除已交貨部分，尚有已完工未出口成品數量
    197碼，及已完工未出口之半成品（庫存胚布）數量為9,364
    碼，此部分是否為匯歐公司訂購範圍？
參、得心證之理由：
一、上訴人主張被上訴人向其訂購布料，並由上訴人為布料染色
    加工，訂單號碼分別為SR-147、SR-151，上訴人業依訂單完
    成工作，部分已完工且出口之布料，業經被上訴人給付貨款
    ，尚有部分已完工未出口之布料成品、半成品，未經被上訴
    人指示交貨及給付貨款，請求被上訴人就訂購之其餘布料給
    付貨款。被上訴人則以兩造於95年6月29日、95年7月5日確
    認SR-147訂單內容後，被上訴人另於95年7月14日通知上訴
    人將草綠色布料1043/A/B/C/D依1.5：1：1：2比例調整，即
    草綠色布料1043/A/B/C/D調整數量為150碼（原為100碼）/
    100碼（不變）/100碼（不變）/200碼（新增），惟上訴人
    竟將草綠色布料1043/A/B/C/D調整數量為1050碼/700碼/700
    碼/1400碼，超出被上訴人訂購範圍，被上訴人就訂購範圍
    業已給付貨款完畢，又SR-151訂單亦已給付貨款完畢，上訴
    人所述尚有已完工未出口成品數量197碼，及已完工未出口
    之半成品（庫存胚布）數量9,364碼，並非被上訴人訂購範
    圍等語置辯。茲就兩造間SR-147、SR-151訂單之爭執分述如
    下：
  (一)關於SR-147訂單部分：
    1.查上訴人曾於95年6月29日寄發e-mail，表明附表所示各
      種布種之起織量及起染量，有該原證三e-mail可證（見本
      審卷一第66頁），嗣兩造又以寄發e-mail磋商合約內容，
      亦有原證二、三可證（見本審卷二第65、66頁）。待95年
      7月6日由被上訴人訂立銷售訂單，亦有該原證四訂單可證
      （見原審卷二第70頁）。惟被上訴人公司經理甲○○又代
      理該公司，變更合約內容，致上訴人公司先後於95年7月1
      4日及同年月28日傳真二次更改銷售訂單予被上訴人公司
      ，亦經甲○○到庭結證屬實（見本審卷第125頁），並有
      原證八、十二之第一、二次更改訂單在卷可按（見本審卷
      一第89、90、75、76頁）。按買賣契約為諾成契約，一經
      當事人就標的物及其價金互相同意，買賣契約即為成立，
      最高法院20年上字第2202號著有判例。又按債之更改者，
      在消滅舊債務，以成立新債務。最高法院91年台簡抗字第
      49號判例可資參照。查上開上訴人公司傳真之第一、二次
      更改訂單，雖無被上訴人公司簽名確認，然既經被上訴人
      公司經理甲○○為要約之意思表示，則上訴人公司傳真之
      第一、二次更改訂單，為承諾意思表示，則兩造間之買賣
      契約即成立，是被上訴人抗辯，上訴人公司傳真之第一、
      二次更改訂單，未經被上訴人公司簽名確認，不生效力云
      云，顯不足取。又查既有第一、二次更改訂單，則按債之
      更改原則，自應以第二次更改訂單，為兩造之買賣契約內
      容。
    2.又查SR-147訂單部分，應以第二次更改訂單，為兩造之買
      賣契約內容，業如前述。而上訴人所提附表SR-147訂單部
      分之各種布種之「合約數量欄」，與第二次更改訂單布種
      數量，除1043B白色：162碼，不在合約範圍內，應予扣除
      外，其餘數量，互相合，亦有該附表可稽。又上訴人自
      承因被上訴人指示染量過少，染布數量不易控制，是訂單
      中有「合約數量」及「生產數量」之差異等詞在卷（見原
      審卷第176頁）。又依該第二次更改訂單載明，「總數量
      及金額可接受範圍正負5%」，有該訂單可參，則有關SR-1
      47訂單部分，其布種「生產數量」，自不得逾5%。準此，
      有關SR-147訂單部分，其布種「生產數量」，應核算如下
      ：（查附表數量逾5%者，核減為5%：又未逾5%，以附表數
      量為準；又單位為碼）
      甲、1043A
        白色：420
        草綠色：1,102
      乙、1043B
          草綠色：735
      丙、1043C
          草綠色：735
      丁、1043D
        白色：420
        淺紫色：210
        深紫色：194
        草綠色：1,465
      戊、TK-1043
        黑色：315
        白色：525
      以上合計生產數量共：6,121碼。又再以附表單價核算合
      約總價如下：
      甲、1043A
        白色：US＄1,764
        草綠色：US＄4,848.8
      乙、1043B
          草綠色：US＄1,337.7
      丙、1043C
          草綠色：US＄2,241.75
      丁、1043D
        白色：US＄1,554
        淺紫色：US＄777
        深紫色：US＄717.8
        草綠色：US＄5,420.5
      戊、TK-1043
        黑色：US＄1,656.9
        白色：US＄2,761.5
      以上合計合約總價為共：US＄23,079.95元，再扣除附表
      已收取貸款US＄10,569.17元後，即未收取貨款US＄12,51
      0.78元。又未收取貨款換算新台幣（匯率1：32.86）：NT
      ＄411,104元（小數點以下，四捨五入，下同），再加計
      稅金5%後為：NT＄431,659元。
    3.綜上，關於SR-147訂單部分，於新台幣431,659元範圍內
      ，為有理由，逾此部分為無理由。
  (二)關於訂單編號SR-151部分：
    1.查兩造就訂單編號SR-151部分，經以寄發e-mail及傳真磋
      商，有寄發e-mail及傳真在卷可按（見本審卷一第101-10
      6頁）。被上訴人公司經理甲○○並於95年7月31日具名（
      Jerry）傳真訂購布種及數量，亦經甲○○於原審證述屬
      實（見原審卷第76頁），並有該原證八傳真訂單可佐（見
      本審卷一第77、78頁）。次查，附表訂單編號SR-151部分
      ，其合約數量，亦與原證八互相合。又上訴人自承因被
      上訴人指示染量過少，染布數量不易控制，是訂單中有「
      合約數量」及「生產數量」之差異等詞在卷，業如前述，
      而原證八訂單載明：「數量不足，故同意加價15%」，有
      該訂單可參，則有關SR-151訂單部分，其布種「生產數量
      」，自不得逾15%。準此，有關SR-151訂單部分，其布種
      「生產數量」，應核算如下：（查附表數量逾15%者，核
      減為5%：又未逾5%，以附表數量為準；又單位為碼）
      甲、1043A
        灰色：111
        白色：103
        藍色：481
      乙、1043B
        灰色：90
        白色：110
        藍色：690
      丙、1043C
        灰色：57
        白色：102
        藍色：338
      丁、1043D
        灰色：168
        白色：230
        藍色：508
      以上合計生產數量共：2,988碼。又再以附表單價核算合
      約總價：
      甲、1043A
        灰色：US＄536.13
        白色：US＄497.49
        藍色：US＄2,323.23
      乙、1043B
        灰色：US＄188.10
        白色：US＄229.90
        藍色：US＄1442.1
      丙、1043C
        灰色：US＄200.07
        白色：US＄358.02
        藍色：US＄1,186.38
      丁、1043D
        灰色：US＄715.68
        白色：US＄979.8
        藍色：US＄2,164.08
      以上合計合約總價為共：US＄10,820.98元，再扣除附表
      所示已收取貨款：US＄10,430.52元後，以合約總價扣除
      附表已收取貨款，即未收取貨款：US＄390.46元。又未收
      取貨款換算新台幣（匯率1：32.86）：NT＄12,831元（小
      數點以下，四捨五入，下同）。又未收取貨款再加計稅金
      5 ％：NT＄13,473元。
    2.綜上，關於SR-151訂單部分，於新台幣13,473元範圍內，
      為有理由，逾此部分為無理由。
  (三)有關胚布訂單部分：
    查上訴人雖主張兩造有附表所示胚布之訂單，被上訴人並有
    庫存胚布價金未付云云，然為被上訴人所否認。按當事人就
    標的物及其價金互相同意時，買賣契約即為成立。固為民法
    第345條第2項所明定。然遍查上訴人所提證據，並無任何有
    關兩造間就胚布之數量及單價之約定。經本院命上訴人補正
    胚布單價之證據，上訴人卻提出伊與訴外人昭鎰企業股份有
    限公司間之統一發票乙紙為憑（見本審卷二第11頁），顯不
    足為上訴人有利之證據。抑有進者，被上訴人公司經理甲○
    ○於95年7月28日傳真告知上訴人公司：「胚布一事我們不
    過問，那不能列入合約之內容」，有該傳真在卷可證（見本
    審卷一第103、104頁）。足證兩造就胚布訂單部分，並無成
    立買賣契約，是上訴人逕請求被上訴人給付附表所示胚布價
    金云云，顯無理由。
二、綜上，上訴人請求被上訴人給付SR-147訂單價金新台幣431,
    659元及SR-151訂單價金新台幣13,473元，合計新台幣445,1
    32元，為有理由，逾此部分之請求，為無理由。
肆、綜上所述，上訴人本於買賣之法律關係，請求被上訴人給付
    新台幣445,132元，及自民國95年10月24日起，至清償日止
    ，按週年利率百分之五計算之法定遲延利息部分，為有理由
    ，應予准許。逾此所為請求，為無理由，應予駁回。是原審
    就上開應准許部分，為上訴人敗訴之判決，並駁回其假執行
    之聲請，尚有未洽，上訴意旨求予廢棄改判，為有理由，爰
    由本院予以廢棄改判如主文第二項所示。至於上訴人之請求
    不應准許部分，原判決為上訴人敗訴之判決，並駁回其假執
    行之聲請，經核於法並無不合，上訴意旨求予廢棄改判，為
    無理由，應駁回其上訴。又查上訴人勝訴部分，未逾新台幣
    一百五十萬元，而不得上訴第三審（民事訴訟法第446條參
    照），即經本院判決即告確定，是其請求供擔保為而假執行
    之宣告云云，於法不合，應予駁回，併此明。
伍、本件事證已臻明確，兩造其餘攻擊或防禦方法及所提證據，
    均與本院心證之形成，不生影響，爰不一一再加以論述，併
    此明。
陸、據上論結，本件上訴為一部有理由，一部無理由，依民事訴
    訟法第四百五十條、第四百四十九條第一項、第七十九條，
    判決如主文。
中    華    民    國    97    年    4     月    16    日
          民事第一庭    審判長法  官  吳 火 川
                              法  官  簡 清 忠
                              法  官  陳 繼 先
以上正本係照原本作成。
不得上訴。
                              書記官  陳 三 軫
中    華    民    國    97    年    4     月    16    日
                                                      Ａ


司法院資訊處製作；財團法人民間司法改革基金會備份。
